臺灣臺南地方法院民事判決　　　　　　　95年度訴字第1139號
原　　　告　甲○○
特別代理人　陳慈鳳律師
複代理人　　邱銘峰律師
聲　請　人　乙○○
被　　　告　財團法人台灣省私立台南仁愛之家
法定代理人　丙○○
訴訟代理人　丁○○
　　　　　　己○○
上列當事人間請求債務不履行損害賠償事件，經本院於民國96年
7月18日言詞辯論終結，判決如下：
    主  文
原告之訴及假執行之聲請均駁回。
訴訟費用由原告告負擔。
    事實及理由
一、原告起訴主張：
(一)、按「因可歸責於債務人之事由，致為不完全給付者，債權人
    得依關於給付遲延或給付不能之規定行使其權利。因不完全
    給付而生前項以外之損害者，債權人並得請求賠償。」、「
    因可歸責於債務人之事由，致給付不能者，債務人得請求賠
    償損害。」「債務人因債務不履行，致債權人之人格權受侵
    害者，準用第192條至第195條及第197條之規定負損害賠償
    責任。」民法第227條之1、同法第227條及第226條第1項定
    有明文。次按「不法侵害他人之身體或健康者，對於被害人
    因此喪失或減少勞動能力，或增加生活上需要時，應負損害
    賠償責任。」、「不法侵害他人之身體、健康名譽自由信用
    隱私貞操或不法侵害其他人格法益而情節重大者，被害人雖
    非財產上之損害，亦得請求賠償相當之金額。」民法第193
    條第1項、同法第195條第1項前段分別定有明文。
(二)、因原告患有精神分裂症，為中度精神障礙者，領有身心障礙
    手冊，生活起居需人照料，故於民國（下同）93年4月間進
    入被告處接受照護。依兩造之契約關係，被告應盡善良管理
    人之注意義務，照料原告之生活起居，尤應注意維護原告生
    命及身體安全。又，被告處之病患若有攻擊性，應當特別派
    員看顧，以免危害其他病患方是；詎料，被告方面卻疏於注
    意，致原告於93年6月13日被同住在被告處之病患，自背後
    出其不意地往前猛推，使原告因失去平衡向前仆倒，而受有
    「左股骨頸骨折」之傷害，被告對於原告之損害，應有過失
    。而原告所受損害如下：
  1.醫療及增加生活上支出費用：原告就本件傷害，支出之醫療
    費用為新台幣（下同）12,331元，增加生活上支出費用為
    20,580元。
  2.看護費用：原告自骨折受傷後，因無法自行活動，需他人長
    期看護，自93年7月25日起至95年4月20日止，除在93年9月
    3日至同年月13日（總計635日），委請訴外人劉桂蘭照料外
    ，其餘時間均由乙○○負責照顧原告之生活起居，是原告因
    本次傷害，受有看護費（每日1900元）之損害共計1,206,
    500元。
  3.精神慰撫金：原告因受有前述「左股骨頸骨折」之傷害，經
    多方求治，先後陸續在署立台南醫院、國軍台中總醫院及長
    庚醫院接受治療，因傷勢嚴重需他人長期看護，惟至今尚未
    痊癒，仍須持柺杖或依賴他人扶持，方能勉強行走，不但使
    原告日常生活產生極大不便，更造成原告左腿之功能留下永
    久性之傷害，故請求精神慰撫金800,000元，以玆慰藉。
  4.以上共計：2,039,411元。
(三)、原告受傷後，確實需要長期看護，因原告於93年6月13日因
    被推倒受傷，由被告送至署立台南醫院，經檢查為「左股髖
    骨骨折」，當日即住院接受開放性復位術鋼釘固定，至同月
    24日方出院。出院後，被告及將原告送至新化養護之家療養
    ，但原告之妹乙○○接獲養護之家護理長來電表示原告之腳
    變成八字腳（應指有變形現象），故乙○○即與其弟媳至新
    化養護之家看原告，看到原告未受到完善之照顧，乙○○決
    定將原告接至台中照顧，回到台中乙○○竟發現原告之屁股
    不但長疹子、褥瘡，其手臂及背部亦有大片瘀青，因此翌日
    （8月11日）乙○○即帶原告至國軍台中總醫院進行治療，
    醫師檢查後發現原告受傷處之鋼釘已鬆脫，且須換置人工關
    節，因此原告即住院進行拔除鋼釘及人工半髖關節換置術，
    直至8月20日方住院，但原告仍因左腳疼痛無力、骨頭受損
    ，而無法自行活動，因該次受傷及受傷後未受到完善照顧之
    緣故，導致原告左髖臼有磨損現象且左膝關節亦產生攣縮之
    狀況，以上有前呈證物五之台中總醫院診斷證明書可資證明。
    待甲○○手術之傷口皮膚復原，乙○○即自93年12月起至94
    年8月間，陸續帶原告至保安堂中醫診所進行復健治療。以
    上，可證明原告確實需長期之復健治療及他人看護。
(四)、原告因本次受傷而骨折且受傷後又未得到完善之照顧，因此
    導致原告長期臥床並其復健期較長，直至95年4月底原告方
    能持柺杖或賴他人扶持行走，而原告腿部活動顯著受限，左
    下肢疼痛無力，在平地只能慢慢行走，惟步姿異常，起身及
    坐下時需他人攙扶或以手支撐他物，此經乙○○於95年12月
    22日帶原告至國軍台中總醫院門診，醫師診斷之結果且原告
    因膝部無法完全彎曲而無法蹲下，上下樓梯亦非常吃力，並
    有長短腳之現象。且查，原告身體原本十分健康，背脊挺直
    ，身材還不錯（見95年11月29日庭呈之照片2禎），但因93
    年骨折受傷之故，原告現已駝背，身材也變形，經檢查原告
    已產生骨質疏鬆現象，而天氣變化時，原告受傷之左腿即感
    十分酸痛，以上後遺症對於身體原來甚為健康之原告而言，
    長期所受精神及身體上痛苦，此皆因被告未善盡保護原告之
    責及原告受傷後被告未善盡看護之責所導致之結果，是原告
    請求精神慰撫金800,000元應甚為合理。
(五)、按債務人苟證明債之關係存在，債權人因債務人不履行債務
    而受損害，即得請求債務人負債務不履行責任，如債務人抗
    辯損害之發生為不可歸責於債務人之事由所致，即應由其負
    舉證責任，如未能舉證證明，自不能免責（參照最高法院29
    年上字第1139號判例意旨）。二者（侵權行為與債務不履行
    ）關於舉證責任分配之原則有間。最高法院82年度台上字第
    267號判決要旨參照。依據前揭判決意旨，本件原告與被告
    既有契約關係存在，被告自應善盡照料原告之生活起居，尤
    應注意維護原告生命及身體之安全，是被告若抗辯原告之受
    傷係不可歸責於被告，自應由被告負舉證責任方是。又，被
    告抗辯乃原告自行摔傷，並提出入所養護同意書，希冀免除
    其責任，顯無理由。此查，觀諸前揭同意書之內容，均為保
    護被告避免其負擔刑事或民事責任所設條款，顯然有違法律
    規定及公平正義之原則。且原告並未簽具同意書，對於原告
    自無拘束力可言。況查，被告收容者為精神病患，與一般病
    患顯然不同，被告自有注意病患是否有攻擊性之義務，病患
    若有攻擊性，即應特別派人看護或以特別處所收容之，事理
    甚明。但被告並未盡相當之注意義務，致原告被其他病患推
    倒而受傷，而本件原告之妹乙○○乃就原告之說法（即被其
    他病患推倒乙事）代原告向法律扶助基金會申請法律扶助，
    並未予以矯飾，對於原告此次入院時原告之子戊○○或之前
    梁德華（原告之夫梁德華已死亡十年以上）是否曾簽具前揭
    同意書及其內容如何，乙○○完全無法知悉，因此乙○○轉
    述原告被其他病患推倒受傷之說法，應屬事實。
(六)、聲明：
  1.被告應給付原告2,039,411元，及自起訴狀繕本送達翌日起
    至清償日止按年利率百分之5計算之利息。
  2.訴訟費用由被告負擔。
  3.原告願供擔保請准宣告假執行。
二、被告抗辯：
(一)、93年6月間原告於被告所附設之慢性病養護所養護期間確曾
    摔傷，經該所工作人員發現立即緊急送醫病通知家屬代為處
    理一切醫療事宜，整個過程絕無推託、疏忽或過失之情形。
    況原告主張其係因遭人推倒而受傷，但是其於受傷之初是稱
    自己跌倒，從未明確指出是何人將其推倒，於告既未未舉證
    證明係遭他人所傷，其請求被告賠償自無理由。
(二)、聲明：
  1.原告之訴駁回。
  2.訴訟費用由原告負擔。
三、得心證之理由：
(一)、原告主張之上揭事實，業據其提出身心障礙手冊、行政院衛
    生署台南醫院診斷證明書、醫療費用收據、看護費收據、國
    軍台中總醫院診斷證明書、保安堂中醫診所收據影本32 張
    、95年12月22日國軍台中總醫院診斷證明書各一份為證，被
    告則否認其有債務不履行之情事，並以前辭置辯，經查：
  1.因原告患有精神分裂症，為中度精神障礙者，領有身心障礙
    手冊，生活起居需人照料，故於93年4月間進入被告處接受
    照護，則兩造之間即成立養護契約關係，被告應盡善良管理
    人之注意義務，照顧原告之生活起居，自堪認定。
  2.原告雖主張係遭所內其他病患推倒而受傷，惟被告否認之，
    並以前辭置辯，經查，原告僅空泛指稱係遭人推倒，並未具
    體指出係遭何人推倒，則其尚未盡舉證之責任，尚難以認定
    其所主張係遭他人所傷等情為真實，且原告亦未能證明被告
    所內確實有收容有攻擊性之人，況原告患有骨質疏鬆症，其
    自行跌倒之可能性甚高，尚難僅憑原告空泛指稱係遭他人推
    倒，即予採信。
四、縱上所述，原告既未能證明被告有債務不履行之事實存在，
    從而，原告請求被告負債務不履行之賠償責任，為無理由，
    應予駁回。
五、本件事證已臻明確，兩造其餘攻防方法於判決結果無影響，
    爰不一一詳為論述。
六、結論：本件原告之訴為無理由，依民事訴訟法第78條、第87
    第2項，判決如主文。
中　　華　　民　　國　　96　　年　　7　　月　　31 　　日
                  民事第四庭    法　官　高如宜
以上正本係照原本作成
如對本判決上訴，須於判決送達後20日內向本院提出上訴狀
中　　華　　民　　國　　96　　年　　7　　月　　31 　　日
                                書記官　彭建山
